【裁判字號】    97,易,160
【裁判日期】    971124
【裁判案由】    業務侵占
【裁判全文】
臺灣臺南地方法院刑事判決               97年度易字第160號
公  訴  人  臺灣臺南地方法院檢察署檢察官
被      告  丙○○
上列被告因業務侵占案件，經檢察官提起公訴（97年度偵字第72
5號），本院合議庭裁定由受命法官獨任進行簡式審判程序，判
決如下：
    主  文
丙○○犯附表一所示之業務侵占罪，處有期徒刑拾月；又犯附表
二編號一所示之業務侵占罪，處有期徒刑陸月；又犯附表二編號
二所示之業務侵占罪，處有期徒刑柒月。應執行有期徒刑壹年陸
月。
    事  實
一、丙○○自民國95年12月間起，至96年5月間止，在臺南縣仁
    德鄉○○○街31號正盟食品有限公司，擔任該公司之菸酒銷
    售及收取貨款之業務，竟基於意圖為自己不法所有之犯意，
    於附表一所示之時間，將附表一所示之客戶給付正盟食品有
    限公司而由其收取持有之如附表一編號1至編號5所示之貨款
    侵占入己。其又另基於意圖為自己不法所有之犯意，分別於
    附表二所示之時間（起訴書誤載為96年3、4月間某日），對
    於其業務上所持有正盟食品有限公司之菸酒侵占入己，經正
    盟食品有限公司之人員分別於96年5月8日及96年5月19日盤
    點後發現短少之貨物價值如附表二編號1、2所示。該公司被
    丙○○所侵占之菸酒及貨款，合計新臺幣（下同）353188元
    ，經該公司發存證信函請丙○○出面處理，丙○○仍置之不
    理。
二、案經正盟食品有限公司訴請灣臺南地方法院檢察署檢察官偵
    查起訴。
    理  由
一、本件係經被告丙○○於本院審理時當庭表示認罪，而經本院
    合議庭裁定以簡式審判程序審理，則依據刑事訴訟法第273
    條之2、同法第159條第2項之規定，不適用傳聞法則有關限
    制證據能力之相關規定，合先敘明。
二、上揭犯罪事實，業據被告於本院審理中坦承不諱，核與告訴
    人正盟食品有限公司之代表人林宗盟所指訴之情節及該公司
    之業務主任甲○○於檢察官偵查中所證述之情節相符，並有
    齊普生鮮超商之三民店、民治店、佳里店之交付帳款單及群
    民商行、群利商行、明釧商行出具之證明書等影本各1紙附
    卷可稽，復有尚德意實業有限公司葉植村簽發之支票、退票
    理由單及存證信函等影本附卷可資佐證。事證明確，被告犯
    行洵堪認定。
三、被告丙○○於擔任正盟食品有限公司菸酒銷售及收取貨款之
    業務之期間，為上開犯行，核其所為，均係犯刑法第336條
    第2項之業務侵占罪。被告於附表一編號1至5之業務侵占犯
    行，查該犯罪構成要件之行為，依其本質、犯罪目的或社會
    常態觀之，常具有反覆、繼續為之特性，依其犯罪時間之密
    接及反覆、繼續對於其業務接洽之商店所收取之貨款侵占入
    己，顯係被告基於同一犯罪之決意，利用同一機會，實施相
    同構成要件之數個特定犯罪行為，且具有反覆實施之特性，
    而具有侵害法益之同一性，此一部分應僅為一總括之評價，
    應認屬於集合犯，僅成立包括一罪。被告於附表二編號1、2
    之業務侵占犯時間錯開，且經第一次於96年5月8日盤點被發
    現貨品短缺後，仍又犯之，以致在96年5月19日盤點時又被
    發覺貨品短缺，其犯意及行為均獨立可分，此2次均應認係
    另行起意所為。被告所犯附表一編號1至5及附表二編號1、
    附表二編號2之業務侵占行為，犯意各別，時間互殊，應予
    分論併罰。審酌被告之品行、犯罪之動機、目的、手段，所
    生之危害，其擔任告訴人正盟食品有限公司之業務員，本應
    誠正做事，竟不思自愛而將上開貨款及貨品侵占入己，於事
    發後迄今仍未與告訴人成立民事和解等一切情狀，爰分別量
    處如主文所示之刑，並定其應執行刑為有期徒刑10月，以示
    懲儆。
據上論斷，應依刑事訴訟法第273條之1第1項、第299條第1項前
段，刑法第336條第2項、第51條第5款，刑法施行法第1條之1，
判決如主文。
本案經檢察官乙○○到庭執行職務
中    華    民    國    97    年    11    月    24    日
                  刑事第一庭    法  官  林勝利
以上正本證明與原本無異。
如不服本判決應於收受本判後10日內向本院提出上訴書狀，並應
敘述具體理由。如未敘述上訴理由者，應於上訴期間屆滿後20日
內向本院補提理由書狀（均須按他造當事人之人數附繕本）「切
勿逕送上級法院」。
                                書記官  陳世勳
中    華    民    國    97    年    11    月    24    日
 【附表一】
  ┌──┬───────┬───────────────┬───────┐
  │編號│被告侵占之時間│被告向客戶收取貨款之時間、金額│   侵占行為   │
  ├──┼───────┼───────────────┼───────┤
  │ 1  │96年4月14日至 │1、被告丙○○於96年3月17日向齊│被告丙○○收取│
  │    │同年4月20日間 │   普生鮮超商（三民店）收取14,│左揭貨款後，於│
  │    │某時。        │   490元。                    │左揭時間，將貨│
  │    │              │2、被告丙○○於96年3月24日向齊│款借貸予友人鄭│
  │    │              │   普生鮮超商（三民店）收取29,│清元，並取得1 │
  │    │              │   760元。                    │張由尚得意實業│
  │    │              │3、被告丙○○於96年3月24日向齊│有限公司葉植村│
  │    │              │   普生鮮超商（民治店）收取22,│簽發、面額為15│
  │    │              │   070元。                    │1,510元、發票 │
  │    │              │4、被告丙○○於96年3月31日向齊│日為96年4月20 │
  │    │              │   普生鮮超商（民治店）收取9,4│日之臺灣省合作│
  │    │              │   60元。                     │金庫東臺北支庫│
  │    │              │5、被告丙○○於96年3月31日向齊│之支票，交給告│
  │    │              │   普生鮮超商（三民店）收取14,│訴人正盟食品有│
  │    │              │   100元。                    │限公司，充作貨│
  │    │              │6、被告丙○○於96年4月14日向齊│款。          │
  │    │              │   普生鮮超商（民治店）收取31,│              │
  │    │              │   940元。                    │              │
  │    │              │7、被告丙○○於96年4月14日向齊│              │
  │    │              │   普生鮮超商（三民店）收取27,│              │
  │    │              │   690元。                    │              │
  │    │              │8、被告丙○○於96年4月6日向巨 │              │
  │    │              │   蛋便利超商（大利多店）收取 │              │
  │    │              │   2,000元。                  │              │
  ├──┼───────┼───────────────┼───────┤
  │ 2  │96年4月20日   │1、被告丙○○於96年4月20日向齊│被告丙○○於96│
  │    │              │   普生鮮超商（民治店）收取49,│年4月20日接續 │
  │    │              │   170元。                    │向齊普生鮮超商│
  │    │              │2、被告丙○○於96年4月20日向齊│3家分店收取貨 │
  │    │              │   普生鮮超商（三民店）收取45,│款，並侵占入己│
  │    │              │   660元。                    │。            │
  │    │              │3、被告丙○○於96年4月20日向齊│              │
  │    │              │   普生鮮超商（佳里店）收取34,│              │
  │    │              │   890元。                    │              │
  ├──┼───────┼───────────────┼───────┤
  │ 3  │96年4月20日   │被告丙○○於96年4月20日向巨蛋 │被告丙○○於96│
  │    │              │便利超商（群民店）收取8,015元 │年4月20日向巨 │
  │    │              │。                            │蛋便利超商（群│
  │    │              │                              │民店）取貨款，│
  │    │              │                              │並侵占入己。  │
  ├──┼───────┼───────────────┼───────┤
  │ 4  │96年4月27日   │被告丙○○於96年4月27日向巨蛋 │被告丙○○於96│
  │    │              │便利超商（群利店）收取7,330元 │年4月27日向巨 │
  │    │              │。                            │蛋便利超商（群│
  │    │              │                              │利店）取貨款，│
  │    │              │                              │並侵占入己。  │
  ├──┼───────┼───────────────┼───────┤
  │ 5  │96年4月28日   │被告丙○○於96年4月28日向明釧 │被告丙○○於96│
  │    │              │商行收取7,585元。             │年4月28日向明 │
  │    │              │                              │釧商行取貨款，│
  │    │              │                              │並侵占入己。  │
  └──┴───────┴───────────────┴───────┘
 【附表二】
  ┌──┬────────┬────────────┐
  │編號│  侵 占 時 間   │    侵   占   行   為   │
  ├──┼────────┼────────────┤
  │ 1  │96年5月8日前某日│告訴人派員於96年5月8日盤│
  │    │。              │點被告向告訴人領取之貨品│
  │    │                │與實際庫存之貨品，共短少│
  │    │                │2,600元。               │
  ├──┼────────┼────────────┤
  │ 2  │96年5月19日前某 │告訴人派員於96年5月19日 │
  │    │日。            │盤點被告向告訴人領取貨品│
  │    │                │為寄賣行為與實際上之寄賣│
  │    │                │貨品，共短少46,428元。  │
  └──┴────────┴────────────┘
附錄本案論罪科刑法條全文：
中華民國刑法第336條
對於公務上或因公益所持有之物，犯前條第1項之罪者，處1年以
上7年以下有期徒刑，得併科5千元以下罰金。
對於業務上所持有之物，犯前條第1項之罪者，處6月以上5年以
下有期徒刑，得併科3千元以下罰金。
前二項之未遂犯罰之。


司法院資訊處製作；財團法人民間司法改革基金會備份。
